【裁判字號】    95,上訴,183
【裁判日期】    950921
【裁判案由】    違反毒品危害防制條例
【裁判全文】
臺灣高等法院花蓮分院刑事判決         95年度上訴字第183號
上  訴  人
即  被  告  乙○○
                    （現因另案於臺灣花蓮戒治所戒治中）
選任辯護人  魏辰州律師
上列上訴人因違反毒品危害防制條例案件，不服臺灣花蓮地方法
院94年度訴字第351號中華民國95年5月24日第一審判決（起訴案
號：臺灣花蓮地方法院檢察署94年度偵字第2998、3143號），提
起上訴，本院判決如下：
    主  文
上訴駁回。
    事  實
一、乙○○曾前因違反毒品危害防制條例案件，經臺灣花蓮地方
    法院於民國 (下同)93 年8月20日判處有期徒刑4月確定，於
    93年12月24日易科罰金執行完畢。詎其仍不知悔改，竟基於
    販賣第一級毒品牟利之概括犯意，於附表所示之時間、地點
    ，以其使用之號碼0000000000、0000000000行動電話與購毒
    者聯繫交易毒品之種類、金額、交易地點，而連續販賣第一
    級毒品海洛因予丙○○、詹伯瀧、張慧娟、謝淑惠等人（詳
    細之犯罪時間、地點、販賣對象、次數、販毒所得均詳如附
    表所示。且除販賣第一級毒品部分外，被告販賣第二級毒品
    、轉讓第一級毒品及轉讓第二級毒品罪部分均經撤回上訴，
    附予敘明）。
二、嗣為警佈線監聽，並於94年8月17日、9月2日2次搜索乙○○
    位於花蓮縣花蓮市○○街185巷1號住處，扣得海洛因1包（
    淨重1.43公克，空包裝重0.24公克）、販毒所用之分裝袋94
    個、電子秤1個、行動電話1支、SIM卡2張（號碼為00000000
    00、0000000000）。
三、案經花蓮縣警察局花蓮分局報告臺灣花蓮地方法院檢察署檢
    察官偵查起訴。
    理  由
一、證據能力部分：
（一）辯護人主張謝淑惠、張慧娟、詹伯瀧於警訊中陳述，為審
      判外之陳述，又無特別可信性，故無證據能力。
（二）按刑事訴訟法第159條第1項規定：被告以外之人於審判外
      之言詞或書面陳述，除法律有規定者外，不得作為證據。
      再按被告以外之人於檢察事務官、司法警察官或司法警察
      調查中所為之陳述，與審判中不符時，其先前之陳述具有
      較可信之特別情況，且為證明犯罪事實存否所必要者，得
      為證據，同法第159條之2亦定有明文。被告乙○○就被訴
      販賣第一級毒品部分，既主張上開3人於警詢中所言均無
      證據能力，依前揭規定，上開證人於警詢中所言，原則上
      無證據能力，僅例外當其於警詢中所言與審判中不符時，
      且該陳述具有可信之特別情況，及為證明犯罪所必要者，
      始賦予其證據能力。證人謝淑惠、張慧娟及詹伯瀧於警詢
      中就被告是否販賣第一級毒品罪之陳述，與其等於原審到
      庭證述之內容不同，故就其等於警訊中之供述是否具有可
      信性及必要性，有加以論述，以認定其等之證述是否具有
      證據能力。
（三）經查：
  １、證人謝淑惠於警訊中除就自己施用毒品部分為供述外，並
      就被告販賣第一、二級毒品部分均為詳細之供述（見花蓮
      縣警察局警卷，第18至23頁），其於警訊中既已就向被告
      購買第二級毒品相同，詳述向被告購買2次海洛因之行為
      (見上開警卷第23頁)，並與卷附之監聽紀錄相符，且其供
      述之被告販賣第二級毒品部分，亦經被告事後坦承在卷，
      其當時之供述既具一致性，且與查獲時間既相近，證詞較
      無受污染之可能，又其證述之部分內容亦核與被告事後供
      述內容相同，顯然其於警訊之筆錄具有可信之特別情況，
      亦為證明被告販賣第一級毒品所必要，故證人謝淑惠於警
      訊之供述具有證據能力。
  ２、證人張慧娟至警局係就其施用毒品及毒品來源應訊（見花
      蓮縣警察局花蓮分局警卷第36至41頁），其作證所處情境
      ，係在與其個人並無直接利害關係下就毒品來源所為之陳
      述，按理自較具有可信性，且所述內容與被告嗣後坦承之
      販賣第二級毒品罪部分亦相符，其於警訊中既就被告販賣
      第一、二級毒品部分均為供述，顯然既經證明被告確有販
      賣第二級毒品，其同時供述之販賣第一級毒品部分，亦得
      證明係屬真實，況本案就被告有無販賣第一級毒品之待證
      事實間，具有必要性可言，故本院認就此警詢筆錄，亦具
      有證據能力。
  ３、證人詹伯瀧於警訊之供述 (見94偵2998卷，第96至98頁)
      ，亦係經警依法傳喚後，就其使用電話與被告通話內容訊
      問，而其內容係在與其個人本身並無直接利害關係下就毒
      品來源所為之供述，且核與被告事後坦承交付海洛因之次
      數，及監聽譯文內容所載相符，況此部分就被告有無販賣
      第一級毒品之待證事實間，亦具有必要性，故本院亦認其
      警詢筆錄，應具有證據能力。
（四）再按被告以外之人於審判外之陳述，雖不符刑事訴訟法第
      159條之1至159條之4之規定，而經當事人於審判程序同意
      作為證據，法院審酌該言詞陳述或書面陳述作成時之情況
      ，認為適當者，亦得為證據；當事人、代理人或辯護人於
      法院調查證據時，知有第159條第1項不得為證據之情形，
      而未於言詞辯論終結前聲明異議者，視為有前項之同意，
      同法第159條之5定有明文。立法意旨在於傳聞證據未經當
      事人之反對詰問予以核實，原則上先予排除，惟若當事人
      已放棄反對詰問權，於審判程序中表明同意該等傳聞證據
      可作為證據；或於言詞辯論終結前未聲明異議，基於尊重
      當事人對傳聞證據之處分權，及證據資料越豐富，越有助
      於真實發見之理念，且強化言詞辯論主義，使訴訟程序得
      以順暢進行，上開傳聞證據亦均有證據能力。本件被告及
      辯護人除就上開證人於警訊中之供述認無證據能力外，對
      於證人丙○○於警詢中所言的證據能力既不爭執，且未聲
      明異議，依上開說明，擬制被告同意此部份證人於警詢中
      所言作為證據，本院審酌此部份證人警詢筆錄作成時之情
      形，亦認適當，自得採為證據，附予敘明。
二、認定犯罪事實所憑證據及理由：
（一）證人丙○○於警訊及偵查中均證稱有於附表編號一之時、
      地，以1千元向被告購買海洛因1次（「妹妹」「一張」，
      即海洛因1千元，見94偵2998卷，第78至82頁，及第89頁
      ），核與監聽錄音所示譯文內容相符，且被告亦坦承當日
      確有與證人丙○○以電話連絡，足證被告販賣第一級毒品
      予丙○○之犯行。
（二）證人詹伯瀧於警訊、偵查中之證述（見94偵2998卷，第97
      、98頁及第153頁），亦足以證明被告確有於附表編號二
      之販賣第一級毒品犯行。
（三）證人張慧娟於警訊中供稱有打被告行動電話0000000000、
      0000000000號電話向被告購買第一級毒品海洛因，並取得
      被告放置於特定地點之海洛因 (見花蓮縣警察局花蓮分局
      警卷第37至41頁）。足以證明被告當日確有以1千元（「1
      張」）之代價販賣海洛因（即「軟的」）予證人張慧娟，
      證人並至約定之地點取得上開海洛因，有附表編號三之犯
      行。
（四）證人謝淑惠於警訊中就被告除販賣第二級毒品安非他命予
      伊外，並確有販賣第一級毒品之犯行供述明確（見花蓮縣
      警察局警卷，第18至23頁），亦有錄音譯文附卷可參，足
      證被告確有附表編號四之販賣第一級毒品犯行。
（五）上開證人之供述亦核被告坦承之─
      於94年7月27日晚上11時許，約丙○○至花蓮市○○街
        185巷1號被告住處。
      於94年5、6月間在慈濟醫院交付2次海洛因及在花蓮市
        ○○街詹伯瀧住處交付2次海洛因予詹伯瀧。
      張慧娟於94年7月26日凌晨2時許，打電話予被告為其欲
        調海洛因之事，相約於花蓮市密多飯店附近見面。
      於94年6、7月間在孫培原住處及明廉國小各交1次海洛
        因予謝淑惠。
      均相符合。
（六）且有通訊監察紀錄及譯文附卷可參，足以證明被告確有於
      如附表所示時間、地點，以附表所示之金額及方式販賣第
      一級毒品之犯行。
（七）並有扣案之白粉1包含第一級毒品海洛因成分，淨重1.43
      公克（空包裝重0.24公克），有法務部調查局調科壹字第
      28 0005646號鑑定通知書1張附卷可參，及被告販毒所用
      之分裝袋94個、電子秤1個、行動電話1支、SIM卡2張（號
      碼為0000000000、0000000000）扣案可稽，均足以證明其
      販賣第一級毒品之犯行。
（八）被告上開犯罪事證明確，犯行洵堪認定。
三、被告辯解及本院認定之理由：
（一）被告矢口否認有販賣海洛因之犯行，辯稱：
  １、丙○○部分─係丙○○以電話幫其朋友調海洛因，伊僅將
      其朋友電話予丙○○，並無販賣第一級毒品之行為，且其
      於警、偵訊時係因在戒斷期間，故所說的不足採。
  ２、張慧娟部分─雖曾以電話約，但未見到面，亦未交付海洛
      因，故亦未構成販賣第一級毒品海洛因。
  ３、詹伯瀧部分─係因詹伯瀧腳痛，故曾給予海洛因施用，詹
      伯瀧均未付錢，亦不構成販賣第一級毒品。
  ４、謝淑惠部分─雖有交付海洛因供其施用，惟並未向謝女收
      錢，亦非販賣第一級毒品海洛因。
（二）辯護人辯護要旨：
  １、監聽譯文對話內容之真意及是否實際交付毒品，均有再以
      其他證據補強之必要，不能單以譯文認定被告販賣第一級
      毒品犯行。
  ２、證人詹伯瀧於原審與被告經隔離訊問後，供述內容大致相
      同，故證人詹伯瀧於原審之證述應較可採，被告雖交付海
      洛因予證人詹伯瀧，但無販賣之行為。
  ３、證人張慧娟於原審亦經隔離訊問後，其證述內容與被告供
      述相符，其證詞應可採，故被告當日並未見到證人張慧娟
      ，自亦無販賣海洛因之行為。
  ４、證人謝淑惠於原審亦經隔離訊問，其證述內容亦可證明
      被告僅有轉讓第一級毒品之行為，並無販賣之行為。
  ５、證人丙○○經詰問後，供稱警訊及偵查中之供述係其精神
      狀態不佳下所為，當不足採，應以其於審理中供稱之未向
      被告購買海洛因為可採。
（三）本件之爭點：
  １、被告是否販賣海洛因予丙○○。
  ２、被告係販賣海洛因予詹伯瀧或僅有轉讓之行為。
  ３、被告是否販賣海洛因予張慧娟。
  ４、被告是否以1千元之價格販賣海洛因予謝淑惠，或僅為轉
      讓之行為。
（三）經查：
  １、本件除卷附之通訊監察錄音及其譯文，足以證明被告確係
      以扣案之行動電話與附表所示施用第一級毒品之人交易外
      ，並有證人丙○○、詹伯瀧、張慧娟及謝淑惠之證詞，及
      扣案之販賣物品，並被告供述為佐證，並非僅以合法監聽
      之錄音紀錄為唯一證據，合先敘明。
  ２、且證人丙○○於警訊及偵查中證述被告販賣第一級毒品之
      證詞可採，分敘如下─
    (1)證人丙○○經辯護人聲請傳訊，於本院結稱：僅1次以電
      話向被告詢問海洛因，但未拿到。所附監聽譯文確係被告
      與伊之通話內容，其中所述之「妹妹」係指海洛因，惟當
      日被告未交付海洛因予伊，因警訊時已多日未睡覺，精神
      不好，警員並制作2份筆錄，當日所拿的是安非他命，並
      非海洛因，偵查中亦因精神狀態不好，當時認為在回答的
      是安非他命的問題，警詢及偵查中因伊在退藥，一件事重
      複問，其情緒會不好，伊主觀意思是有向被告買「硬的」
      (即安非他命)，因一直問，故伊就一直說有有有，有向檢
      察官說問1次就好，且當時在退藥，警察問4次，先問安非
      他命，再問海洛因，又問安非他命，當時所說的是安非他
      命，非海洛因等語。雖坦承確以電話與被告連絡交付海洛
      因，惟實際未取得，且警訊及偵查之供述不實在，然證
      人係於94年8月2日晚上11時30分許，以電話向被告購買安
      非他命 (「男的」、「硬的」)，而其向被告購買海洛因
      則係於94年7月27日 (「妹妹」，見94偵2998卷第85至87
      頁)，2次購買之時間不同，應不可能誤認。且證人於時
      隔1年多後均仍得記憶當時警詢及偵訊時，司法警察人員
      及檢察官訊問之內容或次數，其當時之精神狀況及記憶能
      力顯與常人無異，甚或優於一般人，足以推論其於警詢及
      偵查中之供述應係本於其自由意志所為。再參以經本院
      勘驗證人於偵查中供述之錄音、錄影帶，螢幕上顯示時間
      為94年9月8日22時31分開始訊問。證人丙○○之陳述有條
      理，精神狀況穩定，檢察官詢問之態度平和，證人丙○○
      陳述向被告購買海洛因部分清楚，且回答內容較筆錄記載
      更多，證人確實有說到「有向被告購買海洛因」、「有拿
      到東西，也有拿錢給他」等語，有勘驗筆錄附卷可參。顯
      然與證人丙○○於本院審理時所證述之情形不同，其於偵
      查中之供述明確且清晰，對向被告購買海洛因部分之細節
      ，如被告將之放在何處及自何處所到放海洛因之處所之供
      述，均較筆錄簡要記載有拿到海洛因部分詳細，依其當時
      供述之情形，並無因施用藥物引起頭腦不清，或誤聽檢察
      官詢問問題之可能，況檢察官於訊問之初，即懇切並特別
      強調告知證人，若未向被告購買毒品，不要硬說有等語，
      顯然於偵訊過程並無不法之情形，且已充份告知證人證述
      內容影響重大，故證人丙○○於偵查中之證述確實可信，
      其於本院之證述顯有不實。
    (2)再參以證人於偵查時已證稱：（檢察官提示94年7月27 日
      22時46分43秒監聽譯文，問：有無向被告買毒品？）其有
      向被告買海洛因，也有給錢等語，並有該監聽譯文1份附
      卷可參（見94年度偵字第2998號卷第85頁）。由該譯文內
      容可知證人丙○○確實打電話向被告購得海洛因1000元無
      訛。
    (3)至辯護人所稱證人講話斷斷續續，回答問題之前好像會想
      一下再回答等情，非但不足以證明證人丙○○當時精神狀
      況不佳，反足以證明證人當時係經過充份考慮後，謹慎回
      答檢察官之訊問，故以此認定證人丙○○偵查中筆錄不可
      採，尚屬無據。
    (4)故依證人丙○○之證述內容，得以證明被告確於94年7月
      27日晚上11時46分之後，經由電話連絡，以1包1千元之代
      價出售並交付海洛因予丙○○。被告辯稱僅以電話連絡，
      未交付之詞，顯不堪採信。
  ２、證人詹伯瀧於警訊及偵查中證述實在─
    (1)證人詹伯瀧雖於原審證稱：其於94年4、5月間沒有向被告
      購買海洛因，是跟蔡義明購買，因其受傷，原本要向被告
      借錢，被告問其原因，其說要止痛，所以被告有拿3、4次
      海洛因給其，但未收錢等語（見原審卷第198至201頁）。
    (2)然其於警詢及偵查中均證稱：其有自94年4月起至94年5月
      止，在太陽城遊藝場向被告購買海洛因5、6次，每次1000
      元等語。若被告確曾在證人詹伯瀧受傷之際，免費提供海
      洛因讓證人詹伯瀧止痛，證人詹伯瀧焉可能誣陷被告有販
      賣海洛因。
    (3)況證人詹伯瀧於原審尚證稱：「（檢察官提示偵卷第100
      頁並問：小明是指何人？）我寫的小明就是指蔡義明。」
     「（檢察官問：你是否打偵卷第100頁所記載小明的電話給
      蔡義明，購買海洛因？）是的。」。然94年度偵字第2998
      號卷第100頁所記載小明之電話號碼為0000000000，乃為
      被告於警詢、偵查及原審羈押庭訊問時所自承自己使用之
      電話號碼，顯然證人詹伯瀧係向綽號小明之被告購買海洛
      因甚明，證人詹伯瀧嗣後於原審所言，顯與事實不符，不
      堪採信，應以其於警詢、偵查中所言為真實。
    (4)復參以被告於原審訊問時供稱：伊幫詹伯瀧調海洛因4次
      ，詹伯瀧事後都沒給伊錢等語，至原審審理時始附和證人
      詹伯瀧之證詞，改稱：因詹伯瀧發生車禍，所以有拿4次
      海洛因給詹伯瀧，每次只有一點點，主要給他止痛等語。
      顯見2人於原審供述內容均係事後更改，不足採信。
    (5)況被告亦非家境優渥之人，且非自行產製海洛因，證人詹
      伯瀧又係其因毒品關係而熟識之人，按之常理，被告當不
      可能干冒重刑而任意交付海洛因供詹伯瀧施用。
    (6)至詹伯瀧雖於警詢中證稱被告販賣之次數為5、6次，其嗣
      後既已翻供，依罪疑唯輕原則，從輕認定為5次，併予敘
      明。綜前所述，被告顯係以販賣之意交付海洛因予詹伯瀧
      ，並非無償轉讓，其嗣後辯稱僅有轉讓之行為，實係迴避
      上開犯行所為，不堪採信。
  ３、證人張慧娟於警詢及偵查中之證述可採─
    (1)證人張慧娟於原審證稱：「我曾經要跟乙○○買安非他命
      與海洛因，但沒有買到，我有打電話要跟被告買，但不是
      他沒車，就是我沒車，如果我有到他家，我沒有錢，他就
      請我安非他命，沒有請我海洛因，94年7月26日之監聽譯
      文是我要跟他買1000元海洛因及500元安非他命，我跟他
      通了2通電話，他有說要過來，但後來他沒有到密多飯店
      前面，可能是因為當時下大雨」等語（見原審卷第203至
      206頁）。
   (2)然其於警詢中證稱：我所施用的安非他命及海洛因來源不
     一定，有吳德忠及乙○○，我是請乙○○幫我調，94年7月
     26日0時25分52秒、同日2時11分53秒之監聽譯文是我叫被
     告調毒品給我，電話中「軟的」、「硬的」是指海洛因與
     安非他命等語（見花市警刑字第0943003805號卷第37-40頁
     ），而依據卷附監聽譯文內容，張慧娟以第1通電話與被告
     約好購買毒品之種類、金額後，被告於第2通電話中，告知
     已出發將至約定交付毒品之地點，核與張慧娟於警詢中所
     述內容相符。況證人與被告在通電話時即已知當日係下雨
     ，豈可能連絡後反以下雨為由毫無理由取消該次交易行動
     ？是證人張慧娟於原審證稱該次未交易成功云云，應係附
     合被告供述之詞，不足採信，證人張慧娟確實有於94年7月
     26日向被告購買海洛因與安非他命，並依約交易取得所購
     買之第一、二級毒品。
   (3)又證人張慧娟雖證稱：其係請被告調毒品云云。然由監聽
     譯文之內容，均未提及係請被告幫忙調毒品，而是直接約
     定交易金額與地點，顯見被告身上即有毒品可供出售予張
     慧娟。況由證人張慧娟上開購買毒品之時間為凌晨深夜時
     分，甚至於下大雨之時刻仍叫被告送毒品研判，若僅單純
     請被告代為購買毒品，被告未賺取任何利潤，焉有人願意
     於下大雨之深夜代為調毒品供別人施用？被告顯係販賣海
     洛因予張慧娟無訛。
   (4)至被告辯稱之僅交付安非他命之詞，惟依證人張慧娟於警
     訊及偵查供述之內容得以明確區分安非他命與海洛因之金
     額，此亦有監聽紀錄附卷可參，是不容被告混淆二者購買
     及交付之時間。
   (5)況依被告已坦承當日確有交付安非他命予證人張慧娟，則
     同時交易之第一級毒品部分豈可能會如被告所辯之因雨取
     消交易？故被告所述及證人張慧娟於原審之證述，均不實
     ，被告當日確已交付販賣之海洛因及安非他命予張慧娟甚
     明。
 ４、證人謝淑惠於警詢及偵查中之證述可採─
   (1)證人謝淑惠雖亦於原審證稱：「我曾向被告購買2次海洛因
     ，於警詢中所稱之交易時間、地點、金額均正確，但是第
     一次交易是在孫培原住處，那是因為我男友黃文章有欠孫
     培原錢，我與黃文章被孫培原押在孫培原家，孫培原要海
     洛因，所以叫我打電話買海洛因，我打電話給被告說好要
     買1000元海洛因，被告就帶海洛因過來，並將海洛因交給
     我，我再交給孫培原，但因孫培原沒有拿錢給我，我也沒
     給被告錢，應該是被告幫忙我們，第2次隔了沒幾天，也是
     孫培原載我過去明廉國小交易，孫培原強迫我們要提供海
     洛因給他用，所以我跟被告要買1000元海洛因，被告交海
     洛因給我，我跟被告說現在沒有錢，被告說沒有關係，也
     沒告訴我之後要如何還錢，我於94年7月30日有打電話給被
     告說要買安非他命一兩32000元，被告說他只賺1000元，卷
     附監聽譯文是我們的通話內容，（檢察官問：你買32000元
     的安非他命，差2000元，被告都扣下7.7公克的安非他命，
     而依照你買的量及金額，根本不須扣掉7. 7公克，為何你
     跟他買海洛因，還不需要付錢，你所說的合理嗎？）海洛
     因與安非他命不一樣，安非他命是我要求被告扣下的等語
     (見原審卷第182至190頁），被告辯稱未向謝淑惠拿錢云云
     。惟依證人謝淑惠於原審證述之內容，仍得以認定被告係
     以販賣海洛因之意交付毒品予證人，並非以轉讓之意交付
     。至於何時取款，則依被告與證人2人於電話中討論欠款之
     情形即可推知，其2人就販毒之交易方式已有一定模式，雖
     非以現金交易，而以欠款方式為之，然仍不失為販毒之要
     件。
   (2)且證人謝淑惠於警詢中均未提及購買海洛因部分毋庸付錢
     （見花警刑大偵3字第09500034490號卷第23頁）。又證人
     謝淑惠以32000元向被告購買1兩安非他命，因表明先付
     30000元，被告即於電話中告知將拿部分安非他命出來，迨
     謝淑惠付清時，再將其餘安非他命交付給謝淑惠，並先行
     扣下重達7.7公克安非他命，之後謝淑惠再付2000元予被告
     ，被告始將7.7公克之安非他命交付謝淑惠等情，已據證人
     謝淑惠證述如前，並有監聽譯文在卷可參（見上開卷第
     181至183頁）。被告亦坦承上開販賣第二級毒品之行為，
     則既然於謝淑惠購買32000元安非他命之時，猶計較有
     2000元未付，而先扣下部分安非他命，焉可能就謝淑惠與
     其已談妥購買海洛因之後，於交付海洛因予謝淑惠之際，
     甚至交付之後，均不要求謝淑惠付款，復再次讓謝淑惠欠
     1000元之海洛因價款？故被告及證人上開所述，顯有不實
     ，不堪採信。
  (3)況證人謝淑惠購買海洛因之時間係在其於94年7月30日向被
    告購買32000元安非他命之前，被告大可在謝淑惠交付300
    00元價款之時，先扣除謝淑惠上開購買2000元海洛因之欠款
    。再由證人謝淑惠上開證述內容可知，謝淑惠並未告知向被
    告購買海洛因之原因係因黃文章欠孫培原錢，所以孫培原要
    求其向被告購買海洛因，而係單純告訴被告現在沒有錢，被
    告即未向其收錢，顯見被告亦不可能因知起因在於黃文章，
    而未向謝淑惠收取購買海洛因之價款。是證人謝淑惠所述上
    開2次購買海洛因之價額迄今未付云云，應係不實。被告辯
    稱未販賣予證人謝淑惠之辯解，亦不足採。
４、按一般民眾普遍認知海洛因等毒品之非法交易，政府一向查
    禁森嚴，且重罰不寬貸，衡諸常情，被告倘非有利可圖，絕
    無平白甘冒被嚴查重罰高度風險之理，從而，舉凡其有償交
    易，除足反證其確另基於某種非圖利本意之關係外，通常尚
    難因無法查悉其販入價額作為是否高價賣出之比較，諉無營
    利之意思，阻卻販賣犯行之追訴（最高法院87年度台上字第
    3164判決可資參照）。綜上所述，被告如附表所示之販賣海
    洛因之犯行已堪認定。被告辯稱或僅有轉讓行為或未實際交
    付等語，均無可採。
四、論罪科刑：
（一）核被告所為，係違反毒品危害防制條例第4條第1項之販賣
      第一級毒品罪。檢察官雖認被告有販賣海洛因予「金凱」
      ，惟被告此部份所為經查係構成轉讓第一級毒品，並因基
      本社會事實相同，經原審變更起訴法條，改論以轉讓第一
      級毒品罪（經被告撤回上訴而確定），並無不合。
（二）被告販賣前後持有海洛因之低度行為，應為販賣之高度行
      為所吸收，不另論罪。
（三）被告於94年7月26日凌晨2時許，同時販賣海洛因與安非他
      命予張慧娟，係以一行為同時觸犯販賣第一級毒品罪及第
      二級毒品罪，為想像競合犯，應就該次行為先從一重論以
      販賣第一級毒品罪。
（四）被告多次販賣海洛因之犯行，時間緊接，所犯罪名相同，
      顯係出於概括之犯意反覆為之，為連續犯，應依修正前刑
      法第56條之規定以一罪論。雖被告行為後，刑法第56條連
      續犯之規定，業於94年2月2日修正公布刪除，並於95年7
      月1日施行，被告如附表之犯行，因行為後新法業已刪除
      連續犯之規定，此刪除雖非犯罪構成要件之變更，但顯已
      影響行為人刑罰之法律效果，自屬法律有變更，依新法第
      2 條第1項規定，比較新、舊法結果，仍應適用較有利於
      被告之行為時法律即修正前法論以連續犯（最高法院95年
      第8次刑事庭會議決議參照）。惟販賣第一級毒品罪之法
      定刑為無期徒刑、死刑，依法不得加重。檢察官雖漏未就
      被告販賣第一級毒品予謝淑惠部分起訴，然業經檢察官於
      原審移送併案審理，且與前開有罪部分既有連續犯之裁判
      上一罪關係，自應併予審究。
（五）再被告前曾因違反毒品危害防制條例案件，經臺灣花蓮地
      方法院判處有期徒刑4月確定，於93年12月24日易科罰金
      執行完畢，有台灣高等法院被告前案紀錄表1份在卷可參
      ，其於五年內再犯本件有期徒刑以上之罪，為累犯，應依
      法就其本刑遞加重其刑，惟販賣第一級毒品罪之法定刑為
      無期徒刑、死刑部分，不得加重。又被告行為後，刑法第
      47條業經修正，惟不論依修正前之刑法第47條，或修正後
      之刑法第47條第1項之規定，被告前開所為均構成累犯，
      對被告而言並無有利或不利之情形，自不生新舊法比較之
      問題，應逕依修正前之刑法第47條，論以累犯。
（六）原審審酌被告前有如上開前科紀錄，猶不知悔悟，竟為謀
      取私利，販賣第一級毒品予他人多次，影響國民健康甚鉅
      ，並其犯罪之動機、手段、販賣毒品之次數、所得利益，
      犯後坦承部分犯行之態度等一切情狀，量處無刑徒刑，並
      依法宣告褫奪公權終身，且被告販賣海洛因所得共計9000
      元部分，並依毒品危害防制條例第19條第1項之規定沒收
      之，如全部或一部不能沒收時，以其財產抵償之。及將查
      扣之海洛因1包（淨重1. 43公克，空包裝重0.24公克），
      依同條例第18條第1項前段之規定沒收銷燬之，將扣案之
      電子秤1個、空塑膠袋94個、行動電話1支、SIM卡2張（號
      碼為0000000000、0000000000），均係被告供販毒所用之
      物，依同條例第19條第1項之規定宣告沒收。雖於被告行
      為後刑法第47條經修正、第56條業經刪除，於95年7月1日
      施行，原審未及比較，惟比較新舊法結果，修正後之規定
      並非較有利於被告，故依刑法第2條第1項前段規定，適用
      修正前刑法並無不當。原審認事用法均無不合。被告上訴
      指摘原判決不當，為無理由，應予駁回。
據上論斷，應依刑事訴訟法第368條，判決如主文。
本案經檢察官甲○○到庭執行職務。
中    華    民    國    95    年    9     月    21    日
                        審判長法  官  何方興
                              法  官  林德盛
                              法  官  王紋瑩
以上正本證明與原本無異。
如不服本判決，應於判決送達後10日內向本院提出上訴狀。其未
述理由者，並應於提出上訴狀後10日內向本院補提理由狀 (須
附繕本)。
                              書記官  吳家瑩
中    華    民    國    95    年    9     月    27    日
附錄本判決論罪科刑法條：
毒品危害防制條例第4條第1項
製造、運輸、販賣第一級毒品者，處死刑或無期徒刑；處無期徒
刑者，得併科新臺幣一千萬元以下罰金。
附表、販賣第一級毒品海洛因部分：
   ┌──┬────────┬─────────┬───┬─────┬───┐
   │編號│時            間│地              點│對  象│交易金額  │備  註│
   ├──┼────────┼─────────┼───┼─────┼───┤
   │ 一 │94年7月27日晚上 │花蓮市○○街185巷1│丙○○│1000元    │      │
   │    │11時許          │號被告住處附近巷子│      │          │      │
   ├──┼────────┼─────────┼───┼─────┼───┤
   │ 二 │94年4、5月間    │花蓮市○○路太陽城│詹伯瀧│每次1000元│5次   │
   │    │                │遊藝場            │      │          │      │
   ├──┼────────┼─────────┼───┼─────┼───┤
   │ 三 │94年7月26日凌晨2│花蓮市密多飯店附近│張慧娟│1000元    │      │
   │    │時許            │路旁              │      │          │      │
   ├──┼────────┼─────────┼───┼─────┼───┤
   │ 四 │94年6、7月間    │孫培原住處        │謝淑惠│各1000元  │2次   │
   │    │                │明廉國小          │      │          │      │
   └──┴────────┴─────────┴───┴─────┴───┘


司法院資訊處製作；財團法人民間司法改革基金會備份。
